臺灣新竹地方法院交通事件裁定　　　　 95年度交聲字第308號
原處分機關　交通部公路總局新竹區監理所新竹市監理站
異　議　人　甲○○
即受處分人
上列異議人即受處分人因違反道路交通管理處罰條例案件，對於
交通部公路總局新竹區監理所新竹市監理站民國95年11月3日竹
監新三字第裁51-E00000000號違反道路交通管理事件裁決處分聲
明異議，本院裁定如下：
    主  文
原處分撤銷。
甲○○汽車駕駛人，駕駛汽車經測試檢定酒精濃度超過規定標準
，吊扣其駕駛執照壹年。
    理  由
一、按民國94年2月5日公布、95年2月5日施行之行政罰法第26條
    規定「一行為同時觸犯刑事法律及違反行政法上義務規定者
    ，依刑事法律處罰之。但其行為應處以其他種類行政罰或得
    沒入之物而未經法院宣告沒收者，亦得裁處之。前項行為如
    經不起訴處分或為無罪、免訴、不受理、不付審理之裁判確
    定者，得依違反行政法上義務規定裁處之。」，此即所謂一
    事不二罰原則。次按被告所犯為死刑、無期徒刑或最輕本刑
    3 年以上有期徒刑以外之罪，檢察官參酌刑法第57條所列事
    項及公共利益之維護，認以緩起訴為適當者，得定1年以上3
    年以下之緩起訴期間為緩起訴處分，其期間自緩起訴處分確
    定之日起算；又被告於緩起訴期間內，有下列情形之一者，
    檢察官得依職權或依告訴人之聲請撤銷原處分，繼續偵查或
    起訴：(一)於期間內故意更犯有期徒刑以上刑之罪，經檢察
    官提起公訴者。(二)緩起訴前，因故意犯他罪，而在緩起訴
    期間內受有期徒刑以上刑之宣告者。(三)違背第253條之2第
    1項各款之應遵守或履行事項者。刑事訴訟法第253條之1第1
    項、第253條之3第1 項分別定有明文。準此，被告經檢察官
    為「緩起訴」處分者，於「緩起訴」之猶豫期間內，其最後
    是否會被檢察官提起公訴？猶懸而未定，意即「緩起訴」處
    分於猶豫期間內尚未具有實質之確定力，檢察官於期間內，
    可對被告繼續觀察，此時若被告顯無反省警惕之情或根本欠
    缺反省警惕之能力，檢察官得依職權或依告訴人之聲請，將
    被告「緩起訴」處分撤銷。而行政罰法第26條第2 項規定經
    不起訴處分或為無罪、免訴、不受理、不付審理之裁判「確
    定」者，始得依違反行政法上義務規定裁處之規定，雖不包
    括「緩起訴」處分在內，然「緩起訴」處分之最終使被告免
    於刑事訴追之效果，與「不起訴」處分效果相同，故解釋上
    應包括緩起訴處分情形在內，且依行政罰法第26條第2項規
    定之立法意旨，亦必須待緩起訴處分實質確定時，始確定被
    告免於受刑事訴追，處分機關始得為行政裁罰。從而，在緩
    起訴期間期滿前，因緩起訴處分仍有被撤銷之可能，處分機
    關若為行政裁決，將使受處分人有同時遭到刑事訴追及行政
    處罰之危險，而與行政罰法第26條規定之立法意旨相違背。
二、次按，「汽車駕駛人，駕駛汽車經測試檢定酒精濃度超過規
    定標準者，處15,000元以上60,000元以下罰鍰，並當場移置
    保管其車輛及吊扣其駕駛執照1年。因而肇事致人受傷者，
    並吊扣其駕駛執照2年；致人重傷或死亡者，吊銷其駕駛執
    照，並不得再考領」，道路交通管理處罰條例第35條第1項
    第1款定有明文。另「汽車駕駛人飲用酒類或其他類似物後
    其吐氣所含酒精濃度超過每公升0.25毫克或血液中酒精濃度
    超過0.05%以上者，不得駕車」，亦經道路交通管理處罰條
    例第92條第1項所授權訂定之道路交通安全規則第114條第2
    款明文所定。
三、本件原處分機關交通部公路總局新竹區監理所新竹市監理站
    ，認異議人甲○○騎乘車牌號碼MH9－466號重型機車於95年
    10月22日晚上8時34分許在新竹市○○路648巷巷口處，為新
    竹市警察局第三分局青草湖派出所警員黃詩憲舉發酒後駕車
    ，酒測值0.58MG/L，並填掣開竹市警交字第E00000000號違
    規單移送原處分機關處理在案，原處分機關乃依道路交通管
    理處罰條例第35條第1項第1款規定，於95年11月3日以竹監
    新三字第裁51-E00000000號裁決書裁處異議人罰鍰新臺幣（
    下同）45,000元，並吊扣駕駛執照1年（裁決書載為12個月
    ）。
四、異議人聲明異議意旨略以：其於上揭時、地酒醉駕車，業經
    檢察官為緩起訴處分，基於行政罰法一事不二罰，原處分再
    依道路交通管理處罰條例處罰顯有違誤等語。
五、經查：
(一)異議人就於前揭時地酒後騎乘上開重型機車，經警測其呼氣
    酒精濃度達每公升0.58毫克，經警舉發「酒後駕車」違規，
    並經臺灣新竹地方法院檢察署檢察官於95年10月25日以95年
    度速偵字第1777號為緩起訴處分，其期間為1年，被告即異
    議人應於緩起訴確定後1個月內支付2萬元予財團法人罕見疾
    病基金會，且經臺灣高等法院檢察署於95年11月9日以95年
    度上職議字第10054號處分書駁回再議之聲請之情，有新竹
    市警察局舉發違反道路交通管理事件通知單、上開緩起訴處
    分書及95年度上職議字第10054號處分書附卷足憑，異議人
    確於上開時地飲酒超過規定標準之事實，堪以認定。
(二)異議人於上開時地飲酒開車之公共危險犯行，同時觸犯道路
    交通管理處罰條例之規定，經警方開單舉發後，原處分機關
    於95年11月3日以竹監新三字第裁51-E00000000號裁決書裁
    處異議人罰鍰新臺幣（下同）45,000元，並吊扣其駕駛執照
    1 年等情，有新竹市警察局舉發違反道路交通管理事件通知
    單及交通部公路總局新竹區監理所新竹市○○○○○道路交
    通管理事件裁決書各1份在卷可證。本件原處分之裁決日期
    為95年11月3日，然異議人既因同一案件，先經檢察官為緩
    起訴處分，前開緩起訴處分於95年11月9日方確定，且緩起
    訴期間為1年，於1年後即96年11月8日始實質確定。在緩起
    訴處分期間尚未期滿而未實質確定前，原處分機關即就同一
    事件裁決異議人罰鍰45,000元，並吊扣其駕駛執照1年之處
    分，依上開說明，顯與行政罰法第26條第2項一事不二罰之
    規定有違，異議人之異議即有理由，應由本院將原處分撤銷
    。又吊扣駕駛執照屬於行政罰法第26條第1項但書所稱其他
    種類行政罰，仍得裁處之，爰依道路交通管理處罰條例第35
    條第1項第1款之規定，吊扣其駕駛執照1年。
六、據上論斷，應依道路交通案件處理辦法第20條前段裁定如主
    文。
中　　華　　民　　國　　96　　年　　4　   月    30　　日
                  交通法庭   法　官　李毓華
以上正本證明與原本無異。
如不服本裁定，應於裁定送達後5日內向本院提出抗告狀。
中　　華　　民　　國　　96　　年　　4 　　月　　30　　日
                             書記官  陳美利
